臺灣高等法院高雄分院刑事判決
111年度交上訴字第29號
上  訴  人  臺灣橋頭地方檢察署檢察官李門騫
被      告  劉展銘




選任辯護人  嚴珮菱律師(法扶律師)(111年7月13日至7月19日)
            劉子豪律師(法扶律師)
上列上訴人因被告過失致死案件，不服臺灣橋頭地方法院110年
度審交訴字第225號中華民國111年1月20日第一審判決（起訴案
號：臺灣橋頭地方檢察署110年度偵字第13371號、110年度偵字
第13653號），提起上訴，茲因被告就被訴事實為有罪之陳述，
經告知簡式審判程序意旨，並聽取公訴人及被告之意見後，本院
合議庭裁定依簡式審判程序審理，判決如下：
    主  文
上訴駁回。
    理  由
壹、程序事項：
    刑事訴訟法第348條第3項規定：「上訴得明示僅就判決之刑
    、沒收或保安處分一部為之」。上訴人若明白表示僅就科刑
    事項上訴，第二審法院就不需再審查原審所認定之犯罪事實
    ，僅需調查關於量刑之事證（刑法第57條各款事由及加重減
    輕之事證），踐行量刑辯論，以作為論述原判決量刑是否妥
    適的判斷基礎。本件上訴人已明示只對原審之科刑事項提起
    上訴（本院卷第9頁），本院僅就原判決量刑妥適與否進行
    審判，至原審所認定之犯罪事實及所犯罪名，均不在本件之
    審判範圍，先此敘明。
貳、本案據以審查量刑妥適與否之原審所認定之犯罪事實、所犯
    罪名、宣告刑：
一、原審認定之犯罪事實
　　劉展銘之普通小型車駕駛執照已於民國108年6月1日遭註銷
    ，仍於110年9月17日21時許，駕駛車牌號碼000-0000號自用
    小客車，從高雄市○○區○○路0000號之統一超商停車場，駛入
    ○○路之東向車道（○○路為東、西雙向車道，中間以中央分向
    島分隔，在分向島兩側繪有單黃實線作為分向限制線），劉
    展銘本應注意在遵行車道內行駛，且於劃有分向限制線之路
    段，不得駛入來車之車道內，行駛時並應注意車前狀況，隨
    時採取必要之安全措施，而依當時天氣晴，夜間有照明，柏
    油路面乾燥、無缺陷、無障礙物，視距良好，並無不能注意
    之情形，竟未加注意及此，貿然在○○路東向車道內往西北方
    向逆向行駛，欲橫越○○路至對面西向車道，適有陳振宇騎乘
    車牌號碼000-0000號普通重型機車，沿○○路東向車道駛來，
    劉展銘所駕汽車車頭不慎撞及陳振宇所騎機車右側車身，造
    成陳振宇人車倒地，受有創傷性顱內出血及多處顱骨骨折併
    腦幹衰竭、顏面骨骨折、右側肺挫傷等傷害，經送往義大醫
    療財團法人義大醫院（下稱義大醫院）救治，仍於同年月21
    日3時10分許，因上開傷勢引發神經性休克死亡。嗣劉展銘
    於肇事後，在未有偵查犯罪職務之機關或公務員發覺其為犯
    罪人前，向到場處理之警員自首並接受裁判。
二、所犯罪名
　  核被告所為，係犯道路交通管理處罰條例第86條第1項、刑
    法第276條之無駕駛執照駕車之過失致人於死罪，並應依道
    路交通管理處罰條例第86條第1項之規定加重其刑。起訴書
    僅認被告係涉犯刑法第276條之過失致人於死罪，固有未恰
    ，然此部分業經公訴檢察官於原審法院行準備程序中當庭變
    更起訴法條，並經原審法院當庭對被告踐行上開告知犯罪事
    實及罪名之程序，而無礙被告防禦權之行使，自應以公訴檢
    察官更正後之法條而為審理，毋庸再依刑事訴訟法第300 條
    規定變更起訴法條。
三、關於刑罰加重減輕事由
    被告於肇事後，在有偵查犯罪職務之機關或公務員發覺其為
    犯罪人前，即向到場處理本件道路交通事故之高雄市政府警
    察局岡山分局警員供承其肇事犯罪等情，有前引高雄市政府
    警察局道路交通事故肇事人自首情形紀錄表在卷可參（相驗
    卷第85頁），其並接受裁判，核與刑法自首之規定相符，爰
    依刑法第62條前段之規定減輕其刑，並依法先加後減之。　
四、原判決量刑審酌
　　原審審酌被告未遵守交通法規而無照駕駛汽車，並因輕忽行
    車規則，肇生本件車禍事故，造成被害人傷重不治死亡，使
    包含告訴人陳人瑤在內之被害人家屬頓時失去至親，受有精
    神上痛苦甚鉅，所為實屬不該；復考量被告雖坦承犯行，惟
    迄未與告訴人達成和解，亦未賠償告訴人所受損害之犯後態
    度，兼衡被告本件過失程度，暨被告自陳高職畢業、專科肄
    業之智識程度、入監前從事家裡賣麵工作、經濟狀況為中低
    收入、有母親需其扶養（原審卷第85頁）等一切情狀，量處
　　有期徒刑1年。經核原判決關於被告之量刑堪稱允當。
五、檢察官上訴意旨以本件被告雖坦承犯行，惟被告無照駕駛自
    用小客車，在劃有分向限制線之路段逆向行駛，致肇生本件
    車禍事故，是被告過失重大。再被告迄今未與告訴人達成和
    解，未賠償告訴人所受之損害，乃原審僅量處被告有期徒刑
    1年，原審量刑過輕等語，指摘原判決量刑不當。惟按原審
    判決量刑時係以行為人之責任為基礎，並審酌刑法第57條所
    列各款情狀，考量之因子並已顧及上訴意旨所指各項情節，
    而所量定之刑既未逾法定刑範圍，客觀上亦無違反比例、公
    平及罪刑相當原則，於法並無不合，上訴意旨執以指摘原判
    決量刑過輕，為無理由，應予駁回。
據上論結，應依刑事訴訟法第368條，判決如主文。
本案經檢察官李奇哲提起公訴，檢察官李門騫提起上訴，檢察官
蔡國禎到庭執行職務。
中　　華　　民　　國　　111 　年　　8 　　月　　16　　日
                  刑事第十庭    審判長法  官  陳中和
                                      法  官  任森銓
                                      法  官  陳松檀
以上正本證明與原本無異。
如不服本判決應於收受本判決後20日內向本院提出上訴書狀，其
未敘述上訴理由者，並得於提起上訴後20日內向本院補提理由書
狀（均須按他造當事人之人數附繕本）「切勿逕送上級法院」。
中　　華　　民　　國　　111 　年　　8 　　月　　16　　日
                                      書記官  李佳旻
附錄本判決論罪之法條：
中華民國刑法第276條
因過失致人於死者，處5年以下有期徒刑、拘役或50萬元以下罰
金。